【裁判字號】    90,訴,19
【裁判日期】    900620
【裁判案由】    誣告
【裁判全文】
臺灣彰化地方法院刑事判決                              九十年度訴字第一九號
    公  訴  人  臺灣彰化地方法院檢察署檢察官
    被      告  乙○○
    選任辯護人  沈朝江律師
右列被告因誣告案件，經檢察官提起公訴（八十九年度偵字第七七一一號），本院判
決如左：
    主  文
乙○○意圖他人受刑事處分，向該管公員誣告，處有期徒刑參月。
    事  實
一、乙○○以經營汽車租賃為業，並將其營業所用之四部汽車（二部中型巴士，二部
    自小客車）典當於台北市○○區○○路三段一二九號一樓「市盈當鋪」（負責人
    ：陳麗華，為丙○○之姐）以借貸資金新台幣（下同）一百餘萬元，但該四部汽
    車經「市盈當鋪」同意仍交由乙○○占有中以供營業使用；嗣自民國八十九年二
    、三月間起，乙○○因財務困難，無法清償借款本金、支付利息，但丙○○念及
    朋友情誼，並未極力催討、索還典當車，仍由乙○○繼續占有使用。迄至八十九
  年七月廿四日，丙○○風聞乙○○已將四部典當車私下處分轉售，為維護借款債
    權之擔保並欲求證屬實與否，乃於同年月廿五日下午十八時許電邀乙○○前來「
    市盈當鋪」，當晚廿三時左右，丙○○明瞭乙○○之財務狀況大概，且益加懷疑
    風聞屬實，即要求乙○○立刻帶同找到四部典當車取回質押，而經陸續在台北縣
    汐止市取回、找到二部中型巴士後，乙○○即百般推托二部自小客車下落，且明
    知位於雲林縣虎尾鎮舊宅早已出售、搬遷，並未將二部自小客車置放在該處，竟
    向丙○○誆稱其中一部車牌號碼ＳＱ─七七四三號賓士牌Ｓ三二○型自小客車刻
    正停放在雲林縣虎尾鎮老家，夜色已深，明日天亮再去處理等語，丙○○仍不放
    心且不為所動，仍要求乙○○帶同連夜前往，並邀友人甲○○、丁○○一同前去
    ，四人即於翌（廿六）日凌晨零時三十分許，搭乘由甲○○所駕駛、乙○○乘坐
    於右前座、丙○○與丁○○乘坐於後座之自小客車，自台北市出發後行走國道一
    號高速公路由北往南方向朝雲林縣前去，嗣當車行將至彰化縣溪湖交流道前，乙○○心中恐慌事跡即將敗露，且為掩飾單純財務糾紛之事實真相，竟萌生誣告丙○○、甲○○、丁○○三人妨害自由之故意，首先向甲○○誆稱其腹痛、急需上
    廁所等語，致甲○○不知有詐，趕緊自溪湖交流道駛下高速公路，並於凌晨二時
    五十分許找尋到位於彰化縣溪湖鎮○○路○段一一二號「信興加油站」讓乙○○
    獨自一人下車前去廁所，乙○○即假藉上廁所之名目逃逸而去，丙○○、甲○○
    、丁○○三人在車上等候十餘分鐘仍不見乙○○出現，嗣才發現乙○○早已無影
    蹤、不知去向，乙○○則旋於凌晨四時左右，基於企圖使丙○○三人受刑事處分
    之誣告故意，向彰化縣警察局溪湖分局溪湖派出所值勤警員誣指捏稱：「因我遭
    人挾持，限制我的自由。．．於八十九年七月廿五日廿三時三十分在台北市○○
    區○○路三段與文德路口的市盈當鋪。．．．我是遭該市盈當鋪的老板丙○○夥
    同另二名我不認識的青少年一同挾持我，我要上廁所他們就派人在旁監視，連打
    電話也要經他們同意，一點自由也沒有，完全由他們所控制中．．．。因為我跟
    丙○○有債務上的問題，所以他才夥同他的朋友挾持我，要挾持我至雲林縣虎尾
    鎮取我的車子。．．．因我有向丙○○金錢上的借貸，尚未完全償還完畢，導致
    丙○○不高興，要我以車子做為抵押，所以才挾持我要我南下取車。．．因我在
    高速公路對方的車上向丙○○表示我尿急要上廁所，所以才下溪湖交流道到該加
    油站讓我上廁所，我就利用上廁所時段逃跑脫困。」等情。惟乙○○於同年月廿
    七日下午十六時左右，即主動前去台北市政府警察局內湖分局內湖派出所表明撤
    回對丙○○妨害自由之告訴、是自己想太多了等情而自首。
三、案經台北市政府警察局內湖分局移送臺灣彰化地方法院檢察署檢察官偵查起訴。
    理  由
一、訊據被告乙○○固坦承有向警方報案並聲稱遭受挾持等情，惟矢口否認有何誣告
    犯意，辯稱：因當日夜色已深，又被害人方有三人，伊僅一人，及告訴人之友人
    語出兇惡，復不讓其打電話、上廁所受到監視等情，故產生不安全感及受挾持之
    誤認，才向警局報案云云。惟查，右揭事實，業據被害人丙○○、甲○○、丁○○迭於警訊、偵查中指述甚詳，被害人丙○○更於本院審理中指陳：當日與被告
    找尋車輛，其間伊尚委請友人前來是幫忙開回車輛，待要南下雲林縣再找車時，
    伊隨行之友人亦是要同去幫忙把車開回的，此被告均知之甚詳，應不致有因被害
    人方人數較多，即誤為受狹制之理，且絕無不讓其打電話或監視被告上廁所之情
    等語；再查，被告於警局係指稱：受人狹制、一點自由也沒有，完全受控制等語
    ，有其報案時製作之警訊筆錄可稽，惟被告於嗣後警局中自承：沒有任何舉動受
    狹持、限制自由，足見被告報案時確有言過其實之處，已有使被害人等受刑事處
    罰之意思；況被告當日於被害人車上係乘坐於駕駛座旁之前座，則衡情，該座位
    因容意影響駕駛操作，亦較易掌握車輛之動向，乘座該座位，應為所有座位中最
    易成功脫逃者，被害人未將被告看管於後座，顯然僅有請被告帶路之意，又若被
    告上廁所果遭監視，當日被告亦應無可能藉上廁所成功「脫逃」，是均難認有使
    被告誤為受到挾持之情境；被告所辯「想得太多、發生誤認」等詞，尚難認為可
    採；此外並有泰安產物保險股份有限公司保險費收據一張、汽（機）車過戶登記
    書二張、汽（機）車各項異動登記書二張、本票三張、汽車買賣合約書一份、押
    當車輛借用切結書一份（均為影本）等在卷可參；被告犯行堪以認定。
二、核被告乙○○所為，係犯刑法第一百六十九條第一項之誣告罪。被告係以一行為
    同時誣告三人，而侵害三法益，觸犯數同一之罪名，為想像競合犯，應從一重處
    斷。惟被告嗣即於「八十九年七月廿七下午十六時」前去台北市政府警察局內湖
    分局內湖派出所自首而坦承其誣告犯行，有警訊筆錄附卷可稽，爰依刑法第一百
    七十二條規定，減輕其刑。爰審酌被害人於本院審理中已明確表示不原諒被告、
    被告之前科素行、犯罪之動機、目的、手段、所生之危害及犯罪後之態度等一切
    情狀，量處如主文所示之刑。
據上論斷，應依刑事訴訟法第二百九十九條第一項前段，刑法第一百六十九條第一項
、第五十五條、第一百七十二條、第四十一條第一項，罰金罰鍰提高標準條例第二條
，判決如主文。
中    華    民    國    九十    年      六      月        二十          日
                                臺灣彰化地方法院刑事第一庭
                                    法      官  吳  俊  螢
右正本證明與原本無異。
如不服本判決，應於送達後十日內向本院提出上訴狀(須附繕本)。
告訴人或被害人對於判決如有不服具備理由請求檢察官上訴者，其上訴期間之計算係
以檢察官收受判決正本之日期為準。
                                    法院書記官  莊  素  美
中    華    民    國    九十    年      六      月       二十六         日
刑法第一百六十九條
意圖他人受刑事或懲戒處分，向該管公務員誣告者，處七年以下有期徒刑。
意圖他人受刑事或懲戒處分，而偽造、變造證據或使用偽造變之證據者亦同。
刑法第一百七十二條：
犯第一百六十八條至第一百七十一條之罪，於所虛偽陳述或所誣告之案件，裁判或懲
戒處分確定前自白者，減輕或免除其刑。


司法院資訊處製作；財團法人民間司法改革基金會備份。
